【裁判字號】    89,交訴,141
【裁判日期】    891103
【裁判案由】    過失致死
【裁判全文】
臺灣屏東地方法院刑事判決                        八十九年度交訴字第一四一號
    公  訴  人  臺灣屏東地方法院檢察署檢察官
    被      告  乙○○
右列被告因過失致死案件，經檢察官提起公訴（八十九年度偵字第三七九六號），本
院判決如左：
    主  文
乙○○因過失致人於死，處有期徒刑陸月，如易科罰金，以參佰元折算壹日。
    事  實
一、乙○○於民國八十九年四月二十七日晚上八時三十分許，駕駛車號ＶＰ--七九一
    ○號自小貨車，由北往南沿屏東縣萬丹鄉○○村○○路行駛至泉順街口，欲左轉
    泉順街往水泉溪埔方向時，明知汽車行駛至交岔路口時，應至交岔路口中心處左
    轉，並注意車前狀況，隨時採取必要之安全措施，而依當時天候、路況，並無不
    能注意之情形，竟疏未注意及此，逕自萬新路搶先左轉欲駛入泉順街，適張議夫
    駕駛車號ＺＺＢ--七九二號輕機車後載甲○○，疏未注意車前狀況，而由南往北
    沿萬新路同時駛至，張議夫騎乘之機車車頭即直接衝撞乙○○駕駛之自小貨車右
    前車頭近右側車門處，張議夫因而人車倒地，受有頭部外傷併硬腦膜下出血、蜘
    蛛網膜下出血、頸部及雙下肢多處擦傷之傷害，乙○○見狀隨即通知救護車將張
    議夫送醫救治，並打電話報警處理，於偵查犯罪機關未發覺其犯罪前自首並接受
    裁判。張議夫送醫後仍於八十九年四月二十九日上午九時五十分許傷重不治死亡
    。
二、案經丙○○告訴臺灣屏東地方法院檢察署檢察官偵查起訴。
    理  由
一、訊據被告乙○○固坦認有於右揭時地與被害人張議夫發生車禍，並致被害人張議
    夫傷重不治死亡之事實不諱，惟矢口否認有何過失致死之犯行，辯稱：因該機車
    行駛時未開車大燈，致無法注意機車駛至，且伊係自交岔路口中心左轉，所為均
    係正當之駕駛行為，伊並無過失云云。經查，被害人張議夫於上揭時地騎乘機車
    已然開啟大燈之事實，業據證人甲○○於偵查中及本院審理時證稱一致（參臺灣
    屏東地方法院檢察署八十九年度相字第二六七號卷第十九頁、本院八十九年十月
    二十日審理筆錄），且本件肇事時間為夜晚八時三十分許、肇事路段係鄉道，天
    候陰天之事實，有道路交通事故調查報告表可憑。參照證人甲○○證述被害人張
    議夫與證人甲○○係自屏東縣萬丹鄉住處騎乘機車欲至屏東市區，二人於當日晚
    上約八時出發，至八時三十分發生車禍之事實，堪認被害人張議夫於車禍發生前
    已騎乘該機車距離甚遠，歷時約三十分鐘之事實，是被害人張議夫於夜間騎乘機
    車行駛上揭鄉道自係開啟大燈行駛始能無礙，且亦符一般夜間開車均開啟大燈之
    常情，是被告辯稱機車並未開啟大燈，無從注意云云，實不足採。次查，依道路
    交通事故調查報告表所附之事故現場圖比照肇事現場相片之車輛行進路線及靜止
    位置顯示，被告所駕之自小客車車身以西北往東南之方向約四十五度角度橫在萬
    新路上，車頭前緣進入泉順街口並佔用對向車道，再由被告所駕之自小貨車車尾
    停放角度往後延伸，推論被告左轉之行車之動向，洵認被告循萬新路駛來，未至
    路口中心待轉處，且尚距離甚遠即左轉泉順街之事實。是被告辯稱：伊自路口中
    心左轉，係正當駕駛行為云云，亦無足採。至被害人因本件車禍致頭部外傷併顱
    內出血死亡，並經臺灣屏東地方法院檢察署檢察官督同法醫師相驗明確，有相驗
    屍體證明書、驗斷書、及勘驗筆錄等在卷可憑。
二、按汽車駕駛人應注意車前狀況，並隨時採取必要之安全措施；汽車行駛至交岔路
    口左轉彎時，應至交岔路口中心處左轉，並不得占用來車道搶先左轉，道路交通
    安全規則第九十四條第三項、第一百零二條第一項第四款分別定有明文。被告於
    右揭時地駕車本應注意上揭規定，且依當時情形，又無不能注意之狀況，乃竟疏
    未注意被害人王議夫已騎車接近上揭交岔路口，復未至交岔路口中心處即逕行占
    用來車道搶先左轉而肇事，其有過失，已經明顯，本件經送臺灣省車輛行車事故
    覆議鑑定委員會亦同認被告行經閃光號誌交岔路口搶先左轉為肇事原因，有覆議
    意見書在卷可憑。至被害人王議夫於上揭時地騎車已然開啟車頭大燈一節已如上
    述，被告竟稱未見有何來車云云，其有未注意車前狀況，並隨時採取必要之安全
    措施義務之違反至明，另肇事現場未見機車煞車痕跡，有道路交通事故調查報告
    表暨所附現場圖及現場相片在卷可憑，足認被害人王議夫騎乘機車直接撞擊自小
    貨車之事實，審以萬新路該路段筆直，肇事地點復有路燈照明，有現場相片可證
    ，被害人王議夫竟毫未煞車直接撞擊肇事，顯亦有未注意車前狀況，並隨時採取
    必要之安全措施義務之違反，且被告與被害人王議夫上揭注意義務之違反併同為
    本件車禍發生之原因，覆議意見書就此部分，未予審酌，容有未洽，附此敘明。
    另被害人王議夫雖有上揭過失，仍不能解免被告應負之過失責任。另被害人王議
    夫確因本件車禍死亡，與被告之過失行為間並有相當因果關係，罪證明確，被告
    犯行已堪認定。
三、核被告乙○○所為，係犯刑法第二百七十六條第一項之普通過失致死罪。被告犯
    罪後於偵查機關未發覺前向警方報案並向前來處理車禍事宜之警員自首並接受裁
    判等情，業據被告供承明確，核與道路交通事故調查報告表中報案人欄所載內容
    相符，應依刑法第六十二條前段之規定，減輕其刑。爰審酌被告並無前科紀錄，
    素行良好，有臺灣高等法院被告全國前案紀錄表可稽、其過失程度、本件車禍之
    發生被害人王議夫亦同有過失、被告事後已賠償被害人家屬新臺幣（下同）一百
    二十萬元，因被害人家屬共要求賠償新臺幣三百二十萬元，而未能達成民事和解
    及犯後否認犯行等一切情狀，量處如主文所示之刑，並諭知易科罰金之折算標準
    。
據上論斷，應依刑事訴訟法第二百九十九條第一項前段，刑法二百七十六條第一項、
第四十一條、第六十二條前段，罰金罰鍰提高標準條例第一條前段、第二條，判決如
主文。
本案經檢察官潘國威到庭執行職務。
中      華      民      國     八十九     年     十一    月      三     日
                                       臺灣屏東地方法院刑事第二庭
                                                  法  官  林昌義
右正本證明與原本無異。
對於本判決如有不服應於收受送達後十日內向本院提出上訴書狀上訴於台灣高等法院
高雄分院並按他造當事人之人數附具繕本。
                                                  書記官   丁廣飛
中      華      民      國     八十九     年     十一    月      三     日
附錄本判決論罪之法條：
刑法二百七十六條第一項
因過失致人於死者，處二年以下有期徒刑、拘役或二千元以下罰金。


司法院資訊處製作；財團法人民間司法改革基金會備份。
